# 财顾费是否可以计入发行债券的初始计量金额中

提问人：wx_62a7f6a04742 时间：2022-06-14 12:07:48
@chenyiwei 陈版，您好! 想请教您一个问题：公司非公开发行债券，财顾费是否可以计入发行债券的初始确认金额。公司发债取得交易所批文后，与中介机构签订以下 2 种协议：1.与中介机构签订财顾协议，为公司推荐机构购买债券，协议约定按照推荐机构的实际购买债券金额乘以一定比例计算财顾费。2.与咨询公司签订财顾协议，提供本期债券发行前及存续期的咨询服务，并约定债券未成功发行，则无需支付该笔费用。根据《企业会计准则第 22 号——金融工具确认和计量》第三十三条规定对于其他类别的金融资产或金融负债，相关交易费用应当计入初始确认金额。交易费用，是指可直接归属于购买、发行或处置金融工具的增量费用。增量费用是指企业没有发生购买、发行或处置相关金融工具的情形就不会发生的费用，包括支付给代理机构、咨询公司、券商、证券交易所、政府有关部门等的手续费、佣金、相关税费及其他必要支出，不包括债券溢价、折价、融资费用、内部管理成本和持有成本等与交易不直接相关的费用。以上两种财顾费能否作为发行债券的初始确认金额，哪些条款可以作为增量费用的证据，望指点，谢谢老师

回答人：chenyiwei
作为增量费用从募集资金中扣减，必须同时满足以下条件：
1 、所针对的中介机构服务是在发行阶段提供的（截至发行日，已经提供完毕），而不能是后续证券存续期间内提供的服务；
2 、款项的支付以成功获取融资为前提，且需支付的此类款项金额与获得的融资金额直接相关，通常为实际融资额的一定比例。
因此，首先必须将针对融资后、证券存续期间内服务的相关费用分拆出来，这部分费用在后续存续期间内计入损益，并且不构成实际利息的一部分。本案例中“1.与中介机构签订财顾协议，为公司推荐机构购买债券，协议约定按照推荐机构的实际购买债券金额乘以一定比例计算财顾费”基本可以认为是可以从发行募集资金中扣减的，而“2.与咨询公司签订财顾协议，提供本期债券发行前及存续期的咨询服务”则必须分拆，如不能合理分拆则应费用化。
另外，需考虑冲减募集资金的发行费用占比与市场上同类交易是否具有可比性，如果显著偏高，还要考虑其原因，必要时进一步分拆。